【裁判字號】    98,交聲,1454
【裁判日期】    980720
【裁判案由】    交管條例聲異
【裁判全文】
臺灣板橋地方法院交通事件裁定        98年度交聲字第1454號
原處分機關  臺北市交通事件裁決所
異  議  人
即受處分人  甲○○
上列受處分人因違反道路交通管理處罰條例案件，對於臺北市交
通事件裁決所於民國98年4 月7 日以北市裁催字第裁22-AEV3128
29號所為之裁決處分（原舉發案號：北市警交字第AEV312829 號
），聲明異議，本院裁定如下：
    主  文
異議駁回。
    理  由
一、原處分意旨略以：受處分人即異議人甲○○於民國（下同）
    96年1 月18日22時57分許，駕駛其所有之車號6180-DS 號自
    用一般小客貨車，行經臺北市大安區○○○路○ 段、復興南
    路口，經臺北市政府警察局大安分局警備隊警員攔停並測得
    其吐氣所含酒精濃度為每公升0.86毫克，而於96年1 月18日
    以臺北市政府警察局北市警交字第AEV312829 號舉發違反道
    路交通管理事件通知單依法舉發，並移送臺灣臺北地方法院
    檢察署偵辦後向臺灣臺北地方法院聲請簡易判決處刑，嗣由
    原處分機關於98年4 月7 日以北市裁催字第裁22-AEV312829
    號違反道路交通管理事件裁決書，依道路交通管理處罰條例
    第35條第1 項第1 款、第24條第1 項第2 款（裁決書漏載「
    第24條第1 項第2 款」，應予補充更正）規定，裁處罰鍰新
    臺幣（下同）49,500元，復因臺灣臺北地方法院於98年2 月
    23日以97年度交簡上字第218 號判決判處罰金48,000元確定
    後，尚不足1,500 元，而命異議人繳納該差額，吊扣駕駛執
    照12個月，並施以道安講習等語。
二、聲明異議意旨略以：異議人甲○○於96年6 月份因駕照到期
    至樹林監理站申請換發，監理站人員表示其於96年1 月18日
    因酒駕違規已被吊扣駕照，無法換發，其再打電話至原本考
    照的臺中監理站及臺北市裁決所詢問，也都是如上開樹林監
    理站人員之回答，不然就是要其去問別處，導致其已近兩年
    因無法換照而取得合法有效期間之駕照開車；今年酒駕案件
    已經臺灣臺北地方法院判決確定，其至裁決所繳納不足罰鍰
    時，裁決所人員表示須吊扣1 年駕照，而其駕照在96年到期
    申請換發時，雖有違規案件在法院審理，仍可申請換發，其
    不了解為何會與之前監理站人員所言不同，其已經兩年因無
    法換照而取得駕照開車，現在還要吊扣其駕照1 年，實為不
    服，為此聲明異議，請求撤銷原處分云云。
三、按汽車駕駛人飲用酒類或其他類似物後其吐氣所含酒精濃度
    超過每公升0.25毫克或血液中酒精濃度超過百分之0.05以上
    者，不得駕車，道路交通安全規則第114 條第2 款定有明文
    。次按汽車駕駛人，駕駛汽車經測試檢定有酒精濃度超過規
    定標準者，處15,000元以上60,000元以下罰鍰，並當場移置
    保管該汽車及吊扣其駕駛執照1 年；復汽車駕駛人，經裁判
    確定處以罰金低於本條例第92條第3 項所訂最低罰鍰基準規
    定者，應依本條例裁決繳納不足最低罰鍰之部分；又汽車駕
    駛人，有第35條第1 項規定之情形者，應接受道路交通安全
    講習，道路交通管理處罰條例第35條第1 項第1 款、第8 項
    、第24條第1 項第2 款亦分別定有明文。又依「違反道路交
    通管理事件統一裁罰基準及處理細則」第2 條訂定之「違反
    道路交通管理事件統一裁罰標準表」之規定，駕駛人吐氣所
    含酒精濃度超過每公升0.55毫克以上者，機器腳踏車之駕駛
    人於期限內繳納或到案聽候裁決者，處最低罰鍰45,000元，
    並吊扣駕駛執照1 年。再按94年2 月5 日公布施行之行政罰
    法第26條規定：「一行為同時觸犯刑事法律及違反行政法上
    義務規定者，依刑事法律處罰之。但其行為應處以其他種類
    行政罰或得沒入之物而未經法院宣告沒收者，亦得裁處之。
    前項行為如經不起訴處分或為無罪、免訴、不受理、不付審
    理之裁判確定者，得依違反行政法上義務規定裁處之。」又
    其他種類行政罰，係指違反行政法上之義務應受「裁罰性」
    之「不利處分」，依行政罰法第2 條規定，包括限制或禁止
    行為之吊扣證照處分。究其立法目的，一行為同時觸犯刑事
    法律及違反行政法上義務規定時，由於刑罰與行政罰同屬對
    不法行為之制裁，而刑罰之懲罰作用較強，故依刑事法律處
    罰，即足資警惕時，實無一事二罰再處行政罰之必要，且刑
    事法律處罰，由法院依法定程序為之，較符合正當法律秩序
    ，應予優先適用，但罰鍰以外之沒入或其他種類行政罰，因
    兼具維護公共秩序之作用，為達行政目的，行政機關仍得併
    予裁處。而道路交通管理處罰條例第35條第8 項規定：「前
    項汽車駕駛人，經裁判確定處以罰金低於本條例第92條第3
    項所訂最低罰鍰基準規定者，應依本條例裁決繳納不足最低
    罰鍰之部分。」，其立法目的即考量適用行政罰法第26條後
    ，在酒後駕車違規應受刑事處罰者，刑罰處罰額度低於行政
    罰之流弊，以及將產生受刑事處罰者低於同為酒後駕車違規
    卻未達受刑事處罰標準（即駕駛人吐氣所含酒精濃度超過每
    公升0.25毫克以上未滿每公升0.55毫克者）之不合理情形，
    是以，汽車駕駛人經裁判確定處以罰金低於同條例第92條第
    3 項所訂最低罰鍰基準規定者，應依同條例裁決繳納不足最
    低罰鍰之部分，而此條文規定乃行政罰法第26條之特別規定
    ，自應優先適用，合先敘明。
四、經查：
  (一)本件異議人即受處分人甲○○於96年1 月18日22時57分許，
    駕駛其所有之車號6180-DS 號自用一般小客貨車，行經臺北
    市大安區○○○路○ 段、復興南路口，因酒後駕車，經測試
    其吐氣酒精濃度超過規定標準（經酒精濃度檢測：0.86mg/l
    ），為臺北市政府警察局大安分局警備隊警員當場攔查舉發
    之事實，有臺北市政府警察局舉發違反道路交通管理事件通
    知書影本1 紙附卷可稽；再觀諸卷附之異議人所親簽之呼氣
    酒精濃度測試單（序號：4905、案號：0007、日期：0000-0
    0-00、分析器：041072號），該測試單之歸零欄上，確實記
    載異議人於同日22時57分許進行測試時，該儀器當時係歸零
    之狀態（0.00MG/L），並測得異議人之呼氣所含酒精濃度高
    達每公升0.86毫克，此有異議人親筆簽名之呼氣酒精濃度測
    試單影本乙紙在卷可參。又依「違反道路交通管理事件統一
    裁罰基準表」之規定，以駕駛人吐氣所含酒精濃度超過每公
    升0.55毫克（即0.55mg/l）之情形，機器腳踏車之駕駛人於
    期限內繳納或到案聽候裁決者，其最低罰鍰基準為45,000元
    ，有該基準表在卷可查，再異議人業因同一行為，經臺灣臺
    北地方法院於98年2 月23日以97年度交簡上字第218 號判決
    判處罰金48,000元確定，揆諸前開法律規定，原處分機關裁
    處異議人罰鍰49,500元，並命異議人繳納其中之差額1,500
    元之罰鍰，於法有據。是本件異議人有前揭酒後駕車之違規
    事實，堪以認定。
  (二)異議人雖執前揭情詞置辯，然經本院依職權向臺北市交通事
    件裁決所函詢關於異議人持有汽車駕駛執照之情形，以及監
    理機關遇駕駛人如因違反道路交通管理處罰條例須受吊扣（
    銷）之駕照處分，且適值該汽車駕照已逾有效期限而須換發
    新駕照時之處理方式等情，嗣經臺北市交通事件裁決所函覆
    ：異議人於89年8 月24日起領有汽車駕照，領照期間未有受
    吊扣（銷）紀錄，該汽車駕照自96年6 月18日起已逾有效期
    限；至於駕駛人如因違反道路交通管理處罰條例須受吊扣（
    銷）之駕照處分，且適值該汽車駕照已逾有效期限而須換發
    新駕照時，若屬應受吊扣汽車駕照處分案件，本裁決所將先
    開立交通違規案件會辦單，會請監理機關於換發新汽車駕照
    後逕行將該駕照移交本裁決所執行吊扣處分；若屬應受吊銷
    汽車駕照處分案件，本裁決所將當場執行吊銷汽車駕照處分
    ，並將該受吊銷之駕照函送管轄監理機關處理等語，此有臺
    北市交通事件裁決所98年7 月7 日北市裁罰字第0983876070
    0 號函附卷可稽。再者，異議人於上開時日所為酒後駕車之
    違規事件，經員警當場掣單舉發後，員警並未當場將其所有
    之汽車駕照吊銷、吊扣，而是將該汽車駕照交還異議人，且
    監理機關於上開違規時日後亦未通知其需將汽車駕照辦理繳
    納吊扣事宜，業經異議人到庭陳述明確（見本院98年7 月6
    日訊問筆錄），顯見異議人於96年1 月18日酒後駕車違規後
    至今，汽車駕照均由其所持有無訛。揆諸前開函文內容所述
    ，異議人於96年6 月18日駕照到期而須向監理機關為換發新
    駕照之申請事務，若監理機關已對異議人於上開時日所為之
    酒後駕車違規事件作出裁處而需吊扣其汽車駕照，監理機關
    則會先辦理換發新汽車駕照後，再執行行吊扣駕照之處分。
    然本件異議人所有之汽車駕照於96年6 月18日到期時，監理
    機關尚未對其於上開時日所為之違規事件作出裁處，是異議
    人之汽車駕照既由其所持有，而未經監理機關吊扣、吊銷，
    自可於該汽車駕照到期時，持該汽車駕照向監理機關辦理換
    發新駕照，待監理機關就該違規事件作出裁處後，再行執行
    裁處內容事宜，並不因其於96年1 月18日所犯酒後駕車之案
    件尚未經裁處前，而有不得辦理換發駕照之理。至異議人辯
    稱其係因監理機關人員告知其酒後駕車案件尚在審理中，無
    法換發，導致其在這兩年內因無合法有效期間之駕照，而無
    法開車云云，惟此部分業經本院依職權函詢臺北市交通事件
    裁決所，並經臺北市交通事件裁決所函覆明確如上，縱異議
    人詢問監理機關人員當時，監理機關人員誤認異議人因有酒
    後駕車案件尚在法院審理中，故不得在此期間內換發新駕照
    ，因而未受理異議人之換發申請，應屬行政人員之疏誤，異
    議人得以向監理機關陳述其意見，而非以此作為免罰理由，
    是異議人據此辯稱，尚無可採，自無從為有利異議人之認定
    。從而，原處分機關對於異議人之酒後駕車違規行為，裁處
    吊扣異議人汽車駕駛執照1 年，於法並無違誤。
  (三)再汽車駕駛人，駕駛汽車經測試檢定酒精濃度超過規定標準
    ，依道路交通管理處罰條例第24條第1 項第2 款、第35條第
    1 項第1 款規定應對違規人施以道安講習並裁處吊扣駕駛執
    照12個月，係罰鍰以外對於預防再犯之行政罰，乃裁罰性之
    不利處分，為達抑止酒後駕車之不法行為，維護道路交通用
    路權人之生命、身體之安全法益，依行政罰法第26條第1 項
    但書規定，其自不受刑罰優先原則之影響，原處分機關此部
    分之裁罰，核無違誤，應予維持，附此敘明。
五、綜上所述，本件異議人確有於前述時、地酒後駕車之違規事
    實，已如前述。原處分機關依據裁處時之道路交通管理處罰
    條例第35條第1 項第1 款、第24條第1 項第2 款規定，裁處
    罰鍰49,500元，復因臺灣臺北地方法院於98年2 月23日以97
    年度交簡上字第218 號判決判處罰金48,000元確定後，尚不
    足1,500 元，而命異議人繳納該差額，吊扣駕駛執照12個月
    ，並施以道安講習，於法核無不合，本件異議為無理由，應
    予駁回。
據上論斷，應依道路交通案件處理辦法第19條，裁定如主文。
中    華    民    國    98    年    7     月    20    日
                      交通法庭     法  官  潘  長  生
上列正本證明與原本無異。
如不服本裁定，應於裁定送達後5日內敘明抗告理由，向本院提
出抗告狀。
                                   書記官  陳  金  鳳
中    華    民    國    98    年    7     月    20    日


司法院資訊處製作；財團法人民間司法改革基金會備份。
